【裁判字號】    91,上更(一),325
【裁判日期】    920506
【裁判案由】    擄人勒贖等
【裁判全文】
臺灣高等法院臺中分院刑事判決              民國九十一年度上更(一)字第三二五號
    上  訴  人
    即  被  告  庚○○
                戊○○
    右二人共同
    指定辯護人  本院公設辯護人  甲○○
右上訴人因擄人勒贖案件，不服臺灣臺中地方法院中華民國九十年十一月十三日第一
審判決（民國九十年度重訴字第四五四號，起訴案號：臺灣臺中地方法院檢察署民國
八十九年度偵字第一九一五二、二○二四三、二○二九六號、九十年度偵字第四九號
，移
    主      文
原判決關於庚○○強盜擄人勒贖、強盜暨定執行刑部分及戊○○部分均撤銷。
庚○○連續意圖為自己不法之所有，結夥三人以上帶兇器，於夜間侵入住宅，以強
暴、脅迫至使不能抗拒，而取他人之物，累犯，處有期徒刑拾年，褫奪公權陸年。
扣案之玩具手槍壹把、膠帶壹捲，均沒收。
戊○○連續意圖為自己不法之所有，結夥三人以上帶兇器，於夜間侵入住宅，以強
暴、脅迫至使不能抗拒，而取他人之物，累犯，處有期徒刑拾貳年，褫奪公權伍年，
扣案之玩具手槍壹把、膠帶壹捲，林郁聲之花旗銀行信用卡背面偽造之「林郁聲」英
文署押，五二○飲料店八十九年十月三十日簽帳單上偽造之「林郁聲」英文署押各壹
枚，均沒收。
    事      實
一、庚○○曾於民國八十六年間因過失傷害案件，經原審法院判處有期徒刑四月確定
    ，於八十七年七月十日以易科罰金執行完畢；戊○○曾於八十六年間因違反懲治
    盜匪條例案件，經原審法院判處有期刑四年確定，於八十九年四月六日執行完畢
    （以上二人構成累犯）；復另行起意為本件強盜犯行。
二、八十九年十月二十八日晚上八時許，林金平與甫滿十八歲之吳家豪（民國○○○
    年○月○○日生）在台中市○○路「水鴛鴦酒店」飲酒，適林金平友人丁○○打
    電話給林金平，林金平乃邀丁○○前來一同飲酒，席間林金平因覬覦丁○○頗有
    財力，向林金平提議要對丁○○下手強盜，吳家豪亦表示同意，遂由吳家豪以行
    動電話聯絡戊○○、庚○○二人，告知欲強盜丁○○財物，戊○○、庚○○、林
    金平、吳家豪遂共同意圖為自己不法之所有，戊○○、庚○○並基於概括之犯意
    ，由林金平要求丁○○駕駛其所有車牌號碼ＮＹ－三九八六號ＢＭＷ牌自用小客
    車，搭載林金平及吳家豪前往台中市○○路四三九之三二號戊○○住所樓下，抵
    達前，並先以電話聯絡戊○○、庚○○，暗示其等準備作案。迨抵達後，隨即由
    戊○○持庚○○所有扣案不具殺傷力之玩具手槍一把（係塑膠材質，客觀上難認
    具有危險性而足供兇器使用）抵住丁○○腰部，使其不能抗拒後，由戊○○、庚○○二人坐上丁○○所駕自用小客車，命丁○○將車開往台中市○○○路與經國
    大道路口，由庚○○持玩具手槍押住丁○○，戊○○下車到前座，二人合力將丁○○拖至車後座，改由戊○○開車，並由庚○○持玩具手槍抵住丁○○，因而強
    取該車，隨後戊○○即駕車開往南投縣埔里鎮，再以膠帶將丁○○雙手反綁，在
    埔里鎮愛蘭山區繞行約二、三小時後至某堤防邊，即由庚○○、戊○○下手強盜
    丁○○身上之財物計新台幣（下同）三萬元、戒指一只、行動電話三具（其中一
    支原已損壞）、行動電話ＳＩＭ卡十張、荷蘭銀行信用卡二張、郵局提款卡一張
    、國民身分證一張、汽車、機車駕駛執照各一張等物。庚○○並向丁○○脅稱：
    須聯絡其友人籌款四十萬元，否則要將其連同其自用小客車燒掉等語，致丁○○
    無法抗拒，即以電話撥打0000000000號電話，聯絡其友人蔡文豪，表
    示欠人四十萬元，要向蔡文豪借款四十萬元清償，因蔡文豪心生懷疑，質問丁○○是否不方便說話，被庚○○聽見後將電話掛斷。戊○○、庚○○隨即用膠帶矇
    住丁○○雙眼，並駕車將丁○○釋放棄置在國姓鄉之山區，又於次日（十月二十
    九日）凌晨四時許，由庚○○將強盜取得之上開自用小客車駛至台中市○○○路
    與美村路口以汽油點火燒毀，吳家豪則於當日上午六時許聯絡戊○○、庚○○詢
    問作案結果後，再與林金平相約於台中市○○路、中山路口見面分贓，除由庚○○以一萬元支付租車款，及以二千元另行租用三菱牌自用小客車外，餘款一萬八
    千元由庚○○、戊○○及吳家豪三人平分各六千元，均花用完盡，庚○○另分予
    吳家豪行動電話ＳＩＭ卡一張，分予林金平則分得Ｎ○ＫＩＡ牌８８５０型行動
    電話一具、行動電話ＳＩＭ卡二張、信用卡一張；庚○○並於八十九年十一月初
    ，持贓物中之金戒指一只前往台中市○○路與民權路口「佑泰當鋪」典當得款三
    千一百五十元花用。
三、緣丙○○與庚○○係昔日同事，丙○○於八十九年九月間，因所投資之公司某項
    技術投資案委請庚○○找尋投資者，投資金額在八千萬元至一億元間，並約定若
    三個月內庚○○能尋得投資者，公司將給予利潤，然三個月期限未屆滿，丙○○
    即向庚○○表示該公司已尋得投資者完成簽約，庚○○認三個月期限尚未屆滿，
    丙○○片面毀約，致其受有損失而心有不甘。迨八十九年十月二十九日晚上十一
    時許，丙○○與庚○○電話聯繫，雙方表示要談論上開投資事宜後，庚○○即夥
    同有犯意聯絡之戊○○、蔡政宏於當晚十一時三十分許，由戊○○駕駛租來之自
    小客車，共同前往台中市○○路與山西路口「ＯＣ咖啡館」與正和友人喝咖啡之
    丙○○碰面，並由庚○○進咖啡館找丙○○，其間丙○○向庚○○表示，若你能
    尋得價位更高之投資者，公司可以和對方解除契約，庚○○即向丙○○佯稱，有
    合作夥伴「謝董」（即被告蔡政宏）在車上等待，丙○○不疑有他，遂隨同庚○○上車，戊○○駕車行駛約四、五分鐘後，便由蔡政宏持庚○○所有扣案不具殺
    傷力之玩具手槍，架在丙○○脖子上，由庚○○以事先預藏之膠帶綑綁丙○○雙
    手，及將眼睛矇住，剝奪丙○○之行動自由，蔡政宏並以手槍柄毆打丙○○頭部
    十餘下，致丙○○右後頭部兩處瘀傷○‧五公分乘五公分、一公分乘二公分、右
    前額部瘀傷一‧五公分乘二公分（傷害部份未據告訴），並隨即將丙○○載至台
    中縣沙鹿鎮○○○道路上，喝令丙○○跪在路上，蔡政宏則持槍抵住丙○○頭部
    ，由庚○○向丙○○表示，須籌款一百萬元才會放人，企圖以此方式逼迫丙○○
    賠償其損失，使其行無義務之事，丙○○不得已即分別以電話聯繫其友人陳國麟
    、毛孟超、周勳琮等人借款，周勳琮表示可借幾萬元，並向丙○○詢問，要將錢
    帶至何處時，電話即被蔡政宏掛斷，庚○○等人使丙○○行無義務之事，始未得
    逞。此時，庚○○、戊○○及蔡政宏見目的未達，遂另行基於為自己不法所有之
    犯意聯絡，將丙○○帶往車上，並由蔡政宏持槍抵住丙○○頭部，由庚○○以事
    先於網路上訂購之不明藥物，強迫丙○○吞服約五、六顆，致丙○○不能抗拒後
    ，在車上強取丙○○身上之財物，計行動電話手機一支、現金二千元、中國信託
    商業銀行提款卡一張、花旗銀行信用卡一張、手提包、皮夾、汽車駕照、文書等
    物，復將丙○○載往台中市○○路一八五號八樓庚○○住所，庚○○將強盜所得
    之上開財物交給蔡政宏，並由戊○○、蔡政宏持丙○○之提款卡前往準備提款，
    庚○○則在其住所逼問丙○○提款卡密碼，經丙○○告知密碼後，由戊○○、蔡
    政宏於八十九年十月三十日經由提款機提領一萬一千元，以不正方法由自動付款
    設備取得丙○○之財物；蔡政宏、戊○○於取得上開信用卡後，另行基於行使偽
    造私文書之犯意聯絡，先於八十九年十月三十日凌晨，在台中市○○路九十巷八
    弄五之一號蔡政宏住處，由蔡政宏將上開信用卡背面丙○○之中文名字，以牙膏
    塗掉，再於信用卡背面持卡人欄偽造「丙○○」之英文署押一枚，偽造成用以表
    示該信用卡為該被偽簽署押之人所申請使用之私文書後，即於當日共同持該信用
    卡，至台中市○○○○街七號三樓「五二Ｏ飲料店」刷卡消費，並由戊○○在簽
    帳單上持款人欄偽造「丙○○」之英文署押一枚，表明係本人刷卡消費，確認各
    筆消費而偽造私文書，並交付給該店之店員，而據以行使偽造私文書，致使該店
    之店員陷於錯誤而交付約四萬元之財物，致使丙○○有受追償該等消費卡款之虞
    ，足以生損害於丙○○。丙○○則於告知庚○○提款卡密碼後始被庚○○所釋放
    。
四、戊○○因其妹胡靜怡在台中市○○路○段三四五號「翁財記便利商店」擔任店員
    時與店長李晏宗發生糾紛，被告戊○○竟於八十九年十一月十三日凌晨二時許，
    夥同庚○○、劉嘉爵、吳建丞至上址「翁財記便利商店」，共同基於傷害之犯意
    聯絡，出手毆打李晏宗（傷害部分未據告訴），而於離去之際，戊○○復另行承
    續前開強盜取財之概括犯意，於李晏宗不能抗拒之際，自行強盜取得店內之七星
    牌、大衛杜夫牌香煙各一條。
五、庚○○復與劉嘉爵、戊○○、吳建丞、蔡政宏，自八十九年十一月四日晚上十二
    時許起至同年十一月二十七日四時二十五分止，由庚○○分別與劉嘉爵、戊○○
    、吳建丞、蔡政宏等人基於為自己不法所有意圖之概括犯意聯絡，庚○○、戊○○並承繼前開強盜之概括犯意，以持庚○○所有對人之生命、身體、安全構成威
    脅，具有危險性之西瓜刀、麵包刀或扣案之不具殺傷力之玩具手槍押住被害人，
    使其不能抗拒後取其財物之方式，連續強盜被害人林力緯、乙○○、林樹聲、陸
    幼祺、癸○○、張珣玟、丑○○、徐祥軒、陳柏宏、己○○、辛○○、王美玉、
    壬○○、賴明峰、林韋辰等人財物，其詳如下：
  (一)庚○○、戊○○於八十九年十一月四日晚上十二時許，共乘一部機車，途經台中
    市○○路與英才路口時，由庚○○持玩具手槍一把抵住林力緯、乙○○之腰部，
    施以強暴，致林力緯、乙○○不能抗拒後，由戊○○出手，強取林力緯之易利信
    、乙○○之摩托羅拉行動電話各一支得手。
  (二)庚○○、戊○○於八十九年十一月五日晚上九時三十分許，進入台中市○○路○
    段三七五之一號林樹聲經營之「雙情情趣精品店」一樓店面，待林樹聲由住家樓
    上監視器看到庚○○、戊○○二人，誤以為渠二人為前來消費之客人而下樓後，
    庚○○即持玩具手槍一把押抵林樹聲胸部而施以強暴，致林樹聲不能抗拒後將林
    樹聲押上二樓住家，共同強取林樹聲所有現金新台幣（下同）五萬元左右、金戒
    指及金手鍊等物，得手後迅即逃逸。
  (三)吳健丞、劉嘉爵、戊○○結夥三人，於八十九年十一月十四日晚上十一時許，前
    往台中市○○路二段一九一號「百樂音樂中心」，由戊○○在車上把風，吳健丞
    、劉嘉爵分持兇器西瓜刀各一把，頭戴鴨舌帽，口戴口罩，進入店內後對陸幼祺
    、癸○○二人持刀相向以為脅迫，致其二人不能抗拒後，強取陸幼祺之現金四千
    元、身分證一張及癸○○之信用卡一張、郵局存摺一本、行動電話一支等物，得
    手後與在外把風之戊○○共乘原車逃離現場。
  (四)庚○○、蔡政宏、吳健丞結夥三人於八十九年十一月十六日凌晨三時三十分許，
    在台中市國泰巷六十八號前，由庚○○持兇器西瓜刀一把，脅迫張珣玟、丑○○
    將渠等皮包交出，張珣玟、丑○○不從，即由吳健丞、蔡政宏分別出手強取張珣
    玟、丑○○而施加強暴之方式，致張珣玟、丑○○不能抗拒，強取得張珣玟、丑
    ○○皮包各一個，張珣玟皮包內有相機一台、底片二捲，丑○○皮包內有行動電
    話一支、現金二千八百餘元、身分證一枚、駕駛執照一枚、提款卡二張、信用卡
    三張、電話卡，得手後三人揚長離去。
  (五)庚○○、吳健丞於八十九年十一月十七日凌晨三時二十分許，至台中市○○路○
    段三四五號「翁財記便利商店」，由庚○○持兇器麵包刀一把，架住徐祥軒之脖
    子施以強暴，並脅迫稱不得反抗，致徐祥軒不能抗拒後由吳健丞進入櫃台內搜刮
    財物，庚○○並取出自備膠帶綑綁徐祥軒手腳，共強取現金五千二百元、行動電
    話儲值卡合計價值九千元、ＮＯＫＩＡ牌５１３０行動電話一支、行動電話ＳＩ
    Ｍ卡二張等物，得手後迅即逃逸。
  (六)庚○○、戊○○於八十九年十一月十九日上午六時許，在台中市○○路六號「名
    將撞球場」，由庚○○、戊○○分持兇器西瓜刀各一把，並由張千持膠帶令陳柏
    宏以該膠帶綑綁己○○、辛○○雙手並矇住雙眼，庚○○再以膠帶綑綁陳柏宏雙
    手，並令陳柏宏、己○○及辛○○蹲在廁所旁，以為強暴、脅迫，致陳柏宏、己○○、辛○○均不能抗拒後，強取陳柏宏之摩托羅拉牌ＣＤ９２８型行動電話一
    支、身分證一張及現金一千元，己○○之國際牌ＧＤ９０行動電話一支、身分證
    一枚、機車駕駛執照一枚及現金二百五十元，辛○○摩托羅拉牌ＣＤ９２８型天
    藍色行動電話一支、現金一千元、身分證及健保卡各一枚等物後離去。
  (七)庚○○、吳健丞、劉嘉爵、戊○○結夥於八十九年十一月二十一日（起訴書誤載
    為二十二日）凌晨零時四十五分許，前往台中市○○路○段二二六巷二十三號王
    美玉經營兼作住家用之「和泰資訊社」，由戊○○先進入「和泰資訊社」把玩電
    腦，待店內無人時再通知庚○○，由庚○○入內佯裝把玩電腦，戊○○則出來在
    車上接應，再由劉嘉爵及吳健丞分持兇器西瓜刀各一把入內，吳健丞持刀架住王
    美玉頸部以為強暴並脅迫稱不得反抗否則將予殺害等語，致王美玉不能抗拒後，
    由劉嘉爵搜刮店內之財物，計強盜得現金二千餘元、行動電話一支、手錶一支（
    價值五千元）等物後從容離去。
  (八)庚○○、劉嘉爵於八十九年十一月二十二日凌晨四時四十分許，前往台中市○○○街六號「中盟便利商店」，由庚○○佯稱借用廁所，另由劉嘉爵持兇器麵包刀
    一把架住店員壬○○頸部施以強暴，致壬○○不能抗拒後，交出五百元之現金予
    劉嘉爵後離去。
  (九)庚○○、戊○○於八十九年十一月二十二日上午六時許，在台中市○○路一一八
    巷四十一號「豪麥便利商店」，由庚○○持兇器西瓜刀一把架住賴明峰頸部，並
    令賴明峰蹲下及閉上眼睛，再由庚○○以膠帶綑綁賴明峰之雙手而施以強暴，致
    賴明峰不能抗拒後，由戊○○進入櫃台內搜刮硬幣，庚○○則強盜紙鈔，計強盜
    得二萬一千元左右後離去。
  (十)庚○○、蔡政宏於八十九年十一月二十七日凌晨四時二十五分許，在台中市○○
    路五Ｏ九巷一四八號「ＯＫ便利商店」，由庚○○、蔡政宏戴口罩，各持兇器西
    瓜刀一把抵住林韋辰頸部，致林韋辰不能抗拒後，強取現金二千八百元、ＮＯＫ
    ＩＡ６１５０行動電話一支、機車行車執照一枚、身分證一枚、機車駕駛執照一
    枚、學生證一枚及金融卡二張等物後離去。
六、戊○○另與蔡政宏承繼前開強盜之概括犯意聯絡，自八十九年十一月二十四日凌
    晨三時四十分許起，至八十九年十一月二十五日上午六時二十五分許止，由戊○○負責駕車尋找落單之路人或檳榔攤，尋獲目標後由蔡政宏戴安全帽及持渠等所
    有對人之生命、身體、安全構成威脅，具有危險性之西瓜刀下車，以西瓜刀使被
    害人不能抗拒後，強盜其財物之方式，連續強盜周佳燕、鄭雅真、洪銀英、謝金
    坤等人財物，其詳如左：
  (一)戊○○、蔡政宏於八十九年十一月二十四日凌晨三時四十分許，在台中市○○路
    與陝西路口戊○○負責開車，蔡政宏戴安全帽，持兇器西瓜刀一把強行拉扯周佳
    燕之皮包施加強暴之方式，致周佳燕不能抗拒後，強取周佳燕之皮包一個，內有
    國際牌ＧＤ９２行動電話一支、信用卡二張、汽車駕駛執照一張等物。
  (二)戊○○、蔡政宏於八十九年十一月二十五日凌晨四時五分許，在台中市○○路與
    美村路口「正兵檳榔店」由蔡政宏戴安全帽，持兇器西瓜刀一把架住鄭雅真之頸
    部施以強暴，並喝令鄭雅真打開收銀機將錢交付蔡政宏，致鄭雅真不能抗拒，蔡
    政宏於取得鄭雅真所交付之現金九千五百三十五元後，迅與接應之戊○○揚長離
    去。
  (三)戊○○、蔡政宏於八十九年十一月二十五日凌晨五時許，在台中市○○路四四九
    號「辣妹檳榔攤」，由蔡政宏戴安全帽，持兇器西瓜刀一把架住洪銀英之頸部施
    以強暴，致洪銀英不能抗拒後，動手打開抽屜強取洪銀英之現金一千五百元左右
    、峰牌香煙二包後，迅與接應之戊○○揚長離去。
  (四)戊○○、蔡政宏於八十九年十一月二十五日上午六時二十五分許，在台中市○○
    路與新興路口，因見謝金坤一人獨自步行，認有機可乘，乃由戊○○負責開車，
    蔡政戴安全帽，持兇器西瓜刀一把砍被害人謝金坤二刀施以強暴，致謝金坤受有
    右後頭部兩處瘀傷Ｏ．五乘五公分、一乘二公分，及右前額部瘀傷一．五乘二公
    分等傷害（傷害部份未據告訴）而不能抗拒後，強取謝金坤皮包一個，內有現金
    一萬五千元、行動電話一支等物後逃離。
七、嗣於八十九年十一月二十三日下午五時許，經警搜索台中市○○○街六十五號案
    外人趙仁鴻之住所，扣得己○○於八十九年十一月十九日遭強盜之國際牌ＧＤ９
    ○型行動電話一支（序號000000000000000號），經趙仁鴻指證
    上開行動電話係向劉嘉爵所借用，進而於八十九年十一月二十七日下午六時許，
    在台中市○○路四三七號「嘉豪大飯店」六三○室拘獲劉嘉爵；於同年月二十七
    日晚上七時三十分許，在前開「嘉豪大飯店」七○六室拘獲吳建丞、庚○○，並
    扣得庚○○所有供用以綑綁丁○○、丙○○、陳柏宏、己○○及辛○○之膠帶一
    捲，繼而扣得庚○○所有供犯罪所用之玩具手槍一把；再於同年月二十七日晚上
    十時三十分許，在台中市○○路○段四之五號拘獲蔡政宏；於同年十二月十二日
    晚上十二時許，在台中市○○街二一八巷二十一弄二號拘獲林金平；復於同年十
    二月十三日上午十一時許，在台中市○○路三六六巷七十九號前拘獲戊○○；又
    於同年十二月十三日下午五時許拘獲另案遭通緝之少年吳家豪，因而查獲上情。
八、案經台中市警察局第三分局、第五分局報請臺灣台中地方法院檢察署檢察官偵查
    起訴及台中縣警察局移送該署檢察官移送併案審理。
    理      由
一、被告庚○○於本院前審審理時辯稱，伊在警局訊問時遭警刑求云云。惟查，被告
    庚○○分別於八十九年十一月二十九日、八十九年十一月三十日、八十九年十二
月一日及八十九年十二月四日為警方借提，經檢察官複訊時，均未為刑求之抗辯
    ，且均供稱，所為警詢筆錄係屬實在；於九十年二月十二日移送原審訊問，及於
    九十年四月二日原審調查時，亦尚未為刑求之抗辯，迄於九十年五月七日始遞狀
    聲稱：係遭警方再三「用力」偵訊，製作名將撞場球一案之筆錄，直至其推稱，
    係戊○○與其共犯，方始定案，而林力緯、乙○○一案之筆錄，則於其被帶入廁
    所旁休息室出來後，始有其自白之筆錄云云（詳見原審卷第一宗第二一一、二一
    二頁），然仍未明確指認係遭刑求逼供，則其前開辯解之真實性已屬有疑；且依
    其於原審九十年五月九日調查時供稱：「（為何之前都未提及劉嘉爵？）我在警
    局做筆錄的時候只要提到涉嫌到劉嘉爵的名字，警員就會故意迴避劉嘉爵，直到
    我指證戊○○參與筆錄才做成」等語，其所辯稱係遭警方「用力」偵訊云云，無
    非係認警方刻意迴護被告劉嘉爵，然被告劉嘉爵同為本案經警方移送偵辦之被告
    ，實乏證據足以認定警方有刻意迴護被告劉嘉爵之情形。被告庚○○於原審調查
    時改稱「名將撞球場」及「豪麥便利商店」係被告劉嘉爵與其共犯，而非被告戊○○云云，惟被告劉嘉爵於原審調查時供稱：「當初是我帶警察去抓他們，蔡政
    宏租車的地方也是我帶警察去的，當初他們不知道是我告訴警察的，現在他們知
    道了，所以才會說我」、「『阿國』就是蔡政宏，他還有另外一個外號叫『謝董
    』，蔡政宏有拿假槍打丙○○的頭，我是在地檢署拘留所聽到庚○○他們講的，
    路人謝金坤是蔡政宏砍傷的，我是在拘留室聽他們說的，檳榔攤就是蔡政宏與戊○○去搶的」、「（庚○○為何要指證你？）庚○○在禁見的時候說，他沒有錢
    ，開庭的時候他要我替他寄錢，我有請朋友幫我寄錢給他，他認為太少，所以開
    庭的時候弄得不愉快」等語，顯然被告庚○○、劉嘉爵等人在原審調查時已有相
    互指證之衝突情形，參以被告林金平於原審調查時供稱：「（在法院開完庭之後
    ，有無聽見劉嘉爵與庚○○起爭執？）我有看到他們在爭執，但不知道在說什麼
    」等語，足見被告劉嘉爵於原審供稱，係被告庚○○挾怨報復始指認其參與「名
    將撞球場」及「豪麥便利商店」之強盜案，應係屬實，從而，被告庚○○前開關
    於警詢筆錄遭警方「用力」偵訊之抗辯，及於前審理時為刑求之抗辯，尚不足採
    ，其於警詢及偵查中之供述，應係出於其自由意識下所為，允無疑義，自可採為
    本案認罪科刑之依據，。其另聲請前審對其與被告劉嘉爵測謊一節，查測謊資料
    固可為認定事實之參考，但不能作為認定被告犯罪與否之絕對及唯一之證據，本
    件如後所述事證既明，無論測謊之結果如何，均不足據以為有利於被告庚○○之
    認定，爰不為測謊之進行，併予敘明。
二、被告庚○○、戊○○、林金平強盜被害人丁○○部分：
  (一)訊據上訴人即被告庚○○、戊○○對於右揭強盜被害人丁○○之事實坦承不諱，
    核與共犯吳家豪於警詢、偵查之供述、被害人丁○○於警詢、偵查、原審及前審
    調查時指訴之情節大致相符，復有扣案之玩具手槍一把、膠帶一捲可資佐證；被
    害人丁○○被強盜之金戒指一枚，經分贓後為被告庚○○取得，被告庚○○則於
    八十九年十一月初持往台中市○○路與民權路口「佑泰當鋪」典當，得款三千一
    百五十元花用完畢，亦有當票影本一份、贓物保管收據一份、被害人丁○○所有
    金戒指照片二張附於偵查卷可稽（詳見台中市警察局第三分局中分三刑字第一九
    ００七號卷第一宗第一三九頁至一四一頁），被告庚○○、戊○○就強盜被害人
    丁○○之自白，與事實相符，應足採信。
  (二)另共同被告林金平於前審雖矢口否認右揭強盜取財犯行，辯稱：吳家豪因見丁○○駕駛ＢＭＷ牌自用小客車，認為丁○○有錢，乃提議要對丁○○下手強盜，並
    詢伊，如果搶丁○○是否有錢，伊回答說不知道，因吳家豪本身沒有手機，所以
    才拿伊之手機打電話給他的朋友，且伊不認識戊○○及庚○○，又當時其已喝醉
    酒，吳家豪要丁○○開車載其到戊○○住處休息，後來他們如何做案之過程伊都
    不知道，伊睡到隔天凌晨六點左右，戊○○他們撥打伊之手機，由吳家豪接聽後
    ，約在台中市○○路與中華路口見面，庚○○把行動電話與ＳＩＭ卡交給吳家豪
    ，伊看見該行動電話手機很喜歡，吳家豪就給伊，伊最初聽吳家豪說要搶丁○○
    ，有要丁○○先走，伊並未參與對丁○○強盜云云。然查：
    (1)吳家豪業於警訊時供稱：「．．在酒席中林金平向我提議，要向該『阿明』（
      即丁○○）作案，．．在席間我就持林金平的行動電話聯絡戊○○，告知作案
      事宜及對象，酒後我即安排『阿明』駕車載我及林金平前往台中市○○路四三
      九之三十二號戊○○住處，在到達前，用電話連絡戊○○及庚○○二人準備作
      案，到達後下車，我叫林金平去向戊○○、庚○○二人說，作案對象是車上那
      一位男子，林金平與我在現場，見到戊○○及庚○○坐上『阿明』所駕的ＢＭ
      Ｗ車上後，我與林金平才坐電梯上該處四樓睡覺」、「在作案的前後期間，林
      金平一直與我在一起，是在作案的隔天早上六點許，我打電話聯絡戊○○，詢
      問作案倩形如何」等語；於偵查中供稱：「不是我提議要作案，是林金平提議
      的，我打電話給庚○○、戊○○，是林金平要我打」等語，核與被告庚○○於
      警訊時供稱：「這案子是林金平提供給戊○○」、「當日林金平打給戊○○叫
      我們在原子街與成功路口等林金平與被害人所開車子，等林金平下車交代我們
      上車押被害人就有錢」等語，及於偵查中供稱：「（吳家豪扮演何角色？）不
      清楚，當天有人打電話給戊○○，知道有案件，叫我們二人去幫忙」等語相符
      ，足見確係被告林金平向吳家豪提議對被害人丁○○強盜，再由吳家豪以電話
      聯絡被告戊○○、庚○○下手實施強盜行為，允無疑義。
    (2)被害人丁○○於本院審理時指稱：「林金平要我載吳家豪回原子街與中正路處
      」、「（你到成功路時他們有何動作？）林金平打電話告訴吳家豪的家人，要
      他們家人下來，帶吳家豪回家」、「（當時是戊○○與庚○○下來？）是的」
      、「（林金平當時有無喝醉？）當時他還蠻清醒的」等語（詳見原審卷第一七
      ０、一七一頁），被告林金平佯稱，係要被害人丁○○載送吳家豪回家，並刻
      意營造被告戊○○、庚○○為吳家豪之假象，可證其所為均在誘騙被害人丁○○陷入其與吳家豪、被告戊○○及庚○○所設下之圈套。
    (3)被告林金平於警訊時供稱：「這件事是吳家豪一手策劃的，吳家豪平時見我常
      與丁○○相處，見到丁○○平時以ＢＭＷ高級轎車代步，吳家豪向我表示，如
      果向丁○○作案（強盜），不知是否有錢，我回答不知道，吳家豪即借用我的
      手機0000000000連絡戊○○，提供作案對象，事後吳家豪有向我表
      示已準備好作案」等語，雖其供稱，係由吳家豪所提議作案，惟吳家豪與被害
      人丁○○並不熟識，此為吳家豪及被害人丁○○一致之供述，且丁○○與林金
      平係朋友關係，被告林金平於本院審理時亦供稱：「（你是否知道他家的經濟
      狀況？）我常常與他出去玩，都是他花錢」等語，是被告林金平對於被害人丁○○之經濟狀況應甚為瞭解，則吳家豪供稱，係被告林金平提議對被害人丁○○強盜，應屬可採。而事發當時，係因被告林金平之邀約，被害人丁○○始至
      「水鴛鴦酒店」與被告林金平及吳家豪一同飲酒，被害人丁○○於遭被告戊○○、庚○○強盜後，以電話聯絡被告林金平，告以被強盜之情後，被告林金平
      猶仍參與分配對被害人丁○○強盜所得之財物，足見被告林金平辯稱，其未參
      與強盜云云，自不足採。被告林金平既事先提供作案對象，並於下車後向庚○○、戊○○指示被害人丁○○即為作案對象，事後亦分得盜匪所得財物，顯然
      其與被告庚○○、戊○○及吳家豪間，均有犯意聯絡及行為分擔，應無庸疑。
    (4)雖吳家豪於本院調查時供稱：「（你在警訊中所述有何意見？）當時我被刑求
      ，是抓我的人」、「（林金平有無提議向丁○○強盜？）我不知道，．．他並
      沒有向我提議」、「（警察如何刑求你？）他用徒手打我的胸部及頭部，並用
      腳踹我」、「（總共打你幾下？）用腳踹我一下，打頭及身體幾下我忘記了」
      、「（警訊中為何這樣講？）我被警察打」等語（詳見原審卷第二宗第一四０
      、一四一、一四三頁），惟經本院調取吳家豪於八十九年十二月十四日（於八
      十九年十二月十三日下午五時許為警逮捕）入少年觀護所之體檢表，並未有何
      傷勢之記載，此有體檢表影本一份附於原審卷可按（詳見原審卷第二宗第一五
      四、一五五頁），且吳家豪於偵查中亦供稱：「（警訊所言實在？）部分實在
      ，部分不實在，不是我提議要作案，是林金平提議的」等語（詳見八十九年度
      偵字第一九一五二號卷第二０四頁正面），非惟未為刑求之抗辯，亦未否認參
      與犯行，僅否認係其所提議犯案，是吳家豪前開於本院所為刑求之抗辯，尚非
      可採。
    (5)按擄人勒贖罪須預有不法得財之意思，而施強暴脅迫，將被害人擄至自己勢力
      範圍內，希圖其出款贖回者，始能成立，如果擄架目的別有所在，自不得論以
      該條款之罪（最高法院三十七年特覆字第五○四一號判例參照），是擄人勒贖
      罪之成立，須其擄人之目的即意在勒贖。被告林金平係起意對被害人丁○○強
      盜，透過吳家豪與被告戊○○、庚○○取得聯絡之意思，亦在於對被害人丁○○強盜，而被告戊○○、庚○○係先強盜被害人丁○○之自用小客車，在對被
      害人丁○○勒索金錢前，已下手強盜被害人丁○○之財物，業據被害人丁○○
      於警訊時指述屬實，亦據被告庚○○於本院調查時供述明確，足認被告戊○○
      及庚○○初始擄走被害人丁○○之目的，當意在對其強盜，至嗣後再對之勒贖
      即與擄人勒贖之要件不合，至其脅令被害人丁○○打電話向友人索款乙節，仍
      係其強盜犯行之一部，被告等二人此部分之強盜犯行，應可認定至被害人丁○○雖另陳稱，被告持強盜所得之信用卡前往通訊行盜刷購買行動電話消費一節
      ，經訊之被告三人均否認其事，被害人又未能提出其他證據為憑，且被告林金
      平於偵查中供稱，伊將信用卡給張良宜（  詳見九十年度偵字第四九號卷第二
      五頁正面），是亦有可能由被告等以外之他人盜刷消費，此部分尚乏證據足資
      證明係被告等三人所為，附予敘明。
三、被告庚○○、戊○○與共同被告蔡政宏對被害人丙○○強盜等部分：
    訊據被告庚○○對於前揭時、地將被害人丙○○載至台中縣沙鹿鎮○○○道路上
    ，並於路途中將丙○○綑綁，及持藥物要丙○○吞服之事實固直承不諱，惟否認
    有強盜、行使偽造私文書等犯行，辯稱：伊並未搶走丙○○之財物，丙○○當時
    說他沒有錢，如果不信可以拿提款卡去提款看看，伊並未與蔡政宏共同去提款云
    云；次訊之被告戊○○對於當日係由伊負責開車之事實，固不否認，惟否認有上
    開犯行，辯稱：當天庚○○表示有債務要處理，請伊幫忙開車，在車上庚○○與
    丙○○談的事情伊聽不太懂，庚○○在車上有拿膠帶綑綁丙○○，後來庚○○帶
    丙○○下車，車上留下丙○○之物品，伊並未去提款，至五二○飲料店消費時，
    蔡政宏說信用卡是他母親的，伊就依樣照簽英文名字云云；再訊之被告蔡政宏固
    亦坦認冒稱係「謝董」，及持丙○○之提款卡提款，並在信用卡背面偽造丙○○
    英文簽名，持往刷卡消費等情，惟亦否認有強盜之犯行，辯稱：伊並未持槍打丙○○，後來庚○○將丙○○帶回家，伊在車上看到丙○○的皮包，就偷偷的將皮
    包拿走，庚○○、戊○○均不知情，伊並未強盜丙○○之財物云云。惟查：
    (一)右揭強盜取財等事實，業據被害人丙○○指述甚詳，並有驗傷診斷書、中國信
      託商業銀行活期性存提記錄查詢單一份附於警卷可稽（詳見台中市警察局第三
      分局中分三刑字第一九○○七號卷第一宗第一四二、一四三頁），復有扣案之
      玩具手槍一把、膠帶一捲可資佐證。
    (二)被告庚○○於警詢時供承：伊和被害人丙○○是朋友關係，伊約綽號『黑豬』
      戊○○、綽號『菜鳥仔』蔡政宏一同乘坐伊租的車子，先前伊告訴戊○○、蔡
      政宏配合俗稱『跑龍套』，要被害人丙○○給伊一點錢，到達後，將被害人丙○○騙上車，伊用準備好的寬膠帶將被害人丙○○雙手綁起來，另外叫被害人
      丙○○眼睛閉起來，再用寬膠帶繞多圈，是為了怕被害人認出戊○○、蔡政
      宏二人，伊就出手毆打被害人丙○○，並且將車子開到台中縣沙鹿鎮○○○道
      路上，伊叫被害人丙○○拿錢出來，如果不拿出來的話，就把他丟在那裏，蔡
      政宏說『你趕快處理』，被害人丙○○說沒有錢，嗣在車上，伊拿藥物要丙○○吞下，即動手搜刮丙○○身上之財物，得到新台幣二千元、信用卡一張、提
      款卡一張，並告知戊○○等人說，待會伊會打電話告知密碼，即將丙○○扶上
      伊住處，並質問丙○○提款卡密碼後，隨即打電話告知戊○○，伊與丙○○是
      朋友關係，因丙○○告訴伊說，他有投資電子公司，需要股東參與投資，請伊
      幫忙尋找，如找到合夥人，將給伊抽成傭金，但事隔月餘，丙○○突然告知伊
      說，已找到合夥人，因此伊心裏不爽，即打算敲他一筆賠償費用，因此就去租
      了一部三菱黑色轎車，並告訴戊○○，請他約一名朋友綽號小謝一同前往等語
      （詳見台中市警察局第三分局中分三刑字第一九○○七號卷第一宗第二十頁反
      面、二十一頁正面、第二宗第十頁），於偵查初訊時供稱：「（警訊所言實在
      ？）實在」、「（丙○○案，得款如何分配？）沒分，戊○○、蔡政宏拿去」
      等語明確，核與被告戊○○於警詢時供述：八十九年十月二十九日二十三時許
      ，在台中市○○路與山西路口由伊與蔡政宏、庚○○三人強押丙○○強盜財物
      等語，及於偵查中自白：「（八十九年十月二十九日與庚○○、蔡政宏等人強
      盜丙○○財物，將他押走，並要他打電話向朋友要錢？）有」、「（有無帶一
      把手槍？）是玩具槍，是庚○○的，由蔡政宏持槍」等語相符（詳見台中市警
      察局第三分局未編案號卷第三頁反面、第四頁正面、八十九年度偵字第二○二
      四三號卷第八頁反面）。且被告蔡政宏於前審調查時亦直承，庚○○要伊一起
      去討債，並假扮成「謝董」等語（詳見前審卷第一宗第一四八頁）；被告戊○○於前審審理時亦稱：「丙○○的案子，如果以強盜罪判我沒意見」等語（詳
      見前審第二宗審判筆錄第三十二頁），足見被告庚○○、戊○○、蔡政宏三人
      確共同對丙○○妨害自由並強盜取財，被告庚○○、戊○○於原審審理時供稱
      ，被告蔡政宏並未參與犯案，係綽號「阿國」者參與犯案云云，自不足採信。
    (三)被害人丙○○所有之中國信託商業銀行提款卡，嗣遭他人持至提款機盜領一萬
      一千元，其所有之花旗銀行信用卡並遭人持至台中市○○○○街七號三樓「五
      二Ｏ飲料店」冒名刷卡消費之事實，復據被害人丙○○指明在卷，並有中國信
      託商業銀行活期性存提記錄查詢單一份附卷可稽。訊之被告蔡政宏，坦承係由
      伊持前開提款卡前往盜領現金，而該提款卡之密碼係由被告庚○○逼問被害人
      丙○○後，打電話告知戊○○，復已如前述；另被告三人共同強盜被害人丙○○之財物後，由蔡政宏於八十九年十月三十日凌晨，先在台中市○○路九十巷
      八弄五之一號住處，由蔡政宏將上開信用卡背面丙○○之中文名字以牙膏塗掉
      ，再於信用卡背面持卡人欄偽造「丙○○」之英文署押一枚後，即於當日與戊○○共同持該信用卡，至台中市○○○○街七號三樓「五二Ｏ飲料店」刷卡消
      費，並由戊○○在簽帳單上持款人欄偽造「丙○○」之英文署押一枚等情，復
      為被告蔡政宏於前審調查時供認在卷（詳見前審卷第一宗第一五一頁）。足見
      被告三人確有共同盜領被害人丙○○之銀行存款，被告蔡政宏、戊○○並有偽
造被害人丙○○信用卡背面英文署押，並於消費後持卡簽帳在簽帳單上偽造被
      害人丙○○英文署押等情。
    (四)事證明確，被告等三人前開所辯係事後卸責之詞，不足採信，渠等三人犯行均
      堪認定。另被告庚○○於強盜被害人丙○○後，釋放丙○○時，曾拿二百元給
      丙○○搭車，雖據被害人丙○○於警詢時供明，然此係被告對被害人丙○○強
      盜取財後為使被害人丙○○離開現場所為之處置，尚難據此而認被告無不法所
      有之意圖。再被害人丙○○雖稱，蔡政宏所持之槍枝是鐵製的，但其是因蔡政
      宏在拉滑套時聲音很清脆，故感覺是鐵製的，況其復陳明當時在車上很暗等語
      （詳見本院卷第一宗第二三二頁），是自不能依此即認被告蔡政宏當時所持用
      之槍枝確係鐵製材質；雖被害人因遭蔡政宏以槍柄毆擊頭部十餘下，致丙○○
      受有右後頭部兩處瘀傷○‧五公分乘五公分、一公分乘二公分、右前額部瘀傷
      一‧五公分乘二公分等傷，惟觀之該傷僅係瘀傷，若該槍枝係鐵質，衡情被害
      人丙○○既被毆擊十餘下，理應造成破皮流血，豈僅瘀傷而已？實難以此即認
      被告蔡政宏當時所持用者係鐵質槍枝，即難認該槍枝係對人之生命、身體、安
      全構成
四、事實欄第五項十件強盜取財犯行部分：
  (一)被害人林力緯、乙○○被強盜部分：
    訊據被告庚○○，坦承本件犯行，惟辯稱另一名共犯是劉嘉爵，而非戊○○云云
    ；另訊之被告戊○○，則否認參與本件犯行。惟查，被告庚○○、戊○○共同對
    被害人林力緯、乙○○強盜取財之犯行，業據被告庚○○於警詢時供承不諱（詳
    見台中市警察局第三分局中分三刑字第一九○○七號卷第一宗第三一至三五頁）
    ，並於偵查中坦稱：「（有無在英士路與英才路口搶劫林力緯的易立信手機？）
    是，我與戊○○搶的，我騎機車，戊○○下手搶手機」、「‧‧‧‧我們把他們
    二人攔下，我拿黑色模型玩具手槍抵住他們二人，戊○○再把他們手機拿走，我
    與戊○○各分得手機一支」等語（詳見八十九年度偵字第一九一五二號卷第一三
    ○頁），及於原審調查時供稱：「（你有無與戊○○共犯附表一編號一的犯行？
    ）有的」等語屬實（詳見原審卷第一宗第一○六頁），並經被害人林力緯、乙○○於警詢時指陳，渠等分別被強盜易利信、摩托羅拉牌行動電話手機各一支等情
    明確；且警方於台中市○○路四三七號「嘉豪大飯店」七二六室拘獲被告庚○○
    時，即扣得被害人林力緯被強盜取走之易利信牌Ｔ１０型行動電話一支，有搜索
    扣押筆錄一份、贓物保管收據一份及該手機照片一張附於警卷（詳見台中市警察
    局第三分局中分三刑字第一九○○七號卷第一宗第一一八、一三七、一三八頁）
    可稽；又訊之被告劉嘉爵，堅決否認參與本件犯行，是被告庚○○事後任意翻異
    前詞，辯稱係與劉嘉爵共犯此案，及被告戊○○否認本案犯行，均係事後卸責之
    詞，委無可取。
  (二)被害人林樹聲「雙情情趣精品店」被強盜部分：
    訊據被告庚○○、戊○○坦承共同強盜被害人林樹聲所經營「雙情情趣精品店」
    財物之事實。雖被告庚○○另辯稱：渠等強盜所得僅現金一千七、八百元云云。
    惟查，被害人林樹聲因遭被告庚○○、戊○○強盜取財確損失現金五萬元左右、
    金戒指、金手鍊等物品，業據被害人林樹聲於警詢時指陳明確（詳見台中市警察
    局第三分局中分三刑字第一九○○七號卷第一宗第七八頁反面），被告庚○○或
    因戊○○僅分給伊九百元（詳見同上警卷第一宗第三九頁正面），致誤認該次僅
    強取一千七、八百元，其關於強盜財物之辯解，尚無可採。
  (三)被害人陸幼祺、癸○○被強盜部分：
    此部份事實，業據被告劉嘉爵、吳健丞於前審調查時坦認不諱（詳見前審卷第一
    宗第一二三、一六三頁）；訊據被告戊○○雖否認參與本件犯行，辯稱：當時伊
    在車上睡覺云云。惟查，被告吳健丞於警詢時已供稱：「於八十九年十一月十四
    日二十三時許，在台中市○○路二段一九一號，由我及劉嘉爵持西瓜刀戴鴨舌帽
    及口罩進入行搶，而且由戊○○留在車上把風」等語屬實（詳見九十年度偵字第
    八六○五號卷第一三頁反面）。此外，並經被害人陸幼祺於警詢及原審調查時指
    訴被強盜取財之情明確，並有贓物認領保管單一份（詳見同上偵查卷第三二頁）
    附卷可按，被告戊○○雖未進入店內，然其既留在車上把風，所為仍無解於其共
    犯刑責之成立，其所為辯解，應係卸責之詞，不足採信，被告等三人此部份犯行
    亦堪認定。
  (四)被害人張珣玟、丑○○被強盜部分：
    訊據被告吳健丞、庚○○坦承持刀強盜被害人張珣玟、丑○○財物之犯行，惟均
    另辯稱，渠等係與劉嘉爵共犯此案，蔡政宏並未參與云云；另訊之被告蔡政宏則
    矢口否認有參與本件強盜犯行。惟查，右揭強盜取財之事實，業據被害人張珣玟
    、丑○○於警詢時指陳明確；且警詢時警方提供吳健丞、庚○○、蔡政宏、劉嘉
    爵之相片供被害人張珣玟指認，張珣玟指認後明確陳稱：庚○○係持西瓜刀之歹
    徒，吳健丞係動手搶伊皮包之人，蔡政宏則係動手搶伊朋友丑○○皮包之人等語
    （詳見八十九年度偵字第二○二九六號卷第三○頁正面），復有警方提供指認之
    吳健丞、庚○○、蔡政宏、劉嘉爵相片在卷可憑（詳見同上卷第三四至三七頁）
    ，該四張照片係被告吳健丞、庚○○、蔡政宏、劉嘉爵被查獲時之彩色照片，與
    案發時間相距甚近，且蔡政宏有戴眼鏡，劉嘉爵則無，被害人張珣玟應無誤指之
    可能。參以被告吳健丞於警詢時供稱當時共犯除伊與庚○○之外，另一名是否為
    蔡政宏，因當時伊有喝酒已記不清楚等語（詳見同上卷第二○頁反面、二一頁正
    面）；被告庚○○亦於警詢時，供稱當時喝酒已忘記另一名共犯等語（詳見同上
    卷第二三頁反面、第二十四頁正面），均未提及劉嘉爵有參與本件強盜犯行；且
    訊之被告劉嘉爵，亦否認有參與本案，是被告庚○○、吳健丞上開辯解係事後圖
    迴護蔡政宏之詞，被告蔡政宏否認犯行，亦係事後卸責之詞，均無可取，渠等此
    部份犯行亦堪認定。
  (五)「翁財記便利商店」被害人徐祥軒被強盜部分：
    訊據被告吳健丞、庚○○二人坦承在「翁財記便利商店」強盜徐祥軒之財物犯行
    ，核與被害人徐祥軒於警詢時指認情節相符，而被告庚○○為警查獲時扣得之膠
    帶一捲，亦據被害人徐祥軒指認為作案之工具（詳見台中市警察局第三分局八九
    中分三刑字第一九○○七號卷第二宗第四十三頁正面），事證明確，被告庚○○
    、吳健丞此部分強盜犯行亦堪認定。
  (六)被害人陳柏宏、己○○及辛○○被強盜部分：
    訊據被告庚○○坦承在「名將撞球場」強盜被害人陳柏宏、己○○、辛○○等人
    財物之事實，並經被害人陳柏宏、己○○、辛○○等人分別於警詢、偵查、原審
    指陳渠等遭強盜取財之情屬實，復有搜索扣押證明筆錄、己○○所有行動電話手
    機之照片、贓物保管收據各一紙在卷可稽（詳見台中市警察局第三分局八九中分
    三刑字第一九○○七號卷第二宗第五二、六四、六五頁）。雖被告庚○○另辯稱
    ：本件係伊與劉嘉爵共同強盜，戊○○則未參與；另訊之被告戊○○亦矢口否認
    參與本件強盜取財之犯行。惟查，被告庚○○於警詢時供稱：「（八十九年十一
    月十九日六時許，健行路六號地下室強盜案係何人前往強盜的？）是我與戊○○
    相約前往，由戊○○駕摩托車載我前往，當時每人各持一把西瓜刀前往」、「有
    現金二千二百餘元，行動電話手機（ＣＤ９２８二支、國際ＧＤ９０一支）共三
    支，及一些證件，現金與戊○○一人一半，而手機都由我獨吞‧‧‧‧本案吳健
    丞沒有參與」、「（為何劉嘉爵說國際ＧＤ９０是吳健丞交給他的？）因為我那
    時與吳健丞都住在成功路四三七號八一一室，而劉嘉爵開口時，是我交給劉嘉爵
    一支ＧＤ９０的」等語（詳見台中市警察局第三分局八九中分三刑字第一九○○
    七號卷第一宗第二一頁反面、第二二頁正面），於偵查中供稱：「（八十九年十
    一月十九日六時許，有搶名將撞球場？）有，和戊○○去的」等語（詳見八十九
    年度偵字第一九一五二號卷第二○頁正面），明白供稱，其係與被告戊○○共犯
    此案，非與被告吳健丞共同犯案。雖被害人己○○於偵查中指稱：「（有無印象
    是誰搶？）印象中是庭上吳健丞，他眼睛很大」等語（詳見同上偵查卷第一六八
    頁正面），惟所指眼睛很大之特徵乃一主觀之印象，且依被害人辛○○於偵查中
    指稱：「（你認得誰？）另一個沒印象，比較高」等語（詳見同上偵查卷第一六
    八頁正面），於原審調查時指稱：「（比較高的意思是否比較庚○○高？）是比
    庚○○高」等語（詳見原審卷第一宗第二八六頁），而被告吳健丞明顯較被告庚○○矮，是其否認參與此次犯行應可採信。另被告戊○○亦明顯較被告庚○○高
    ，參以被告庚○○於警詢及偵查中之供述，足認被告庚○○確係與被告戊○○共
    同犯下本案無疑，被告庚○○上開辯解係事後圖迴護戊○○之詞，被告戊○○否
    認犯行，亦係事後卸責之詞，均無可取，渠等此部份犯行亦堪認定。
  (七)被害人王美玉「和泰資訊社」被強盜部分：
    (1)訊據被告庚○○、吳健丞、劉嘉爵均坦承在「和泰資訊社」網際網路咖啡店共
      同強盜被害人王美玉之事實，核與被害人王美玉於警詢、偵查中及原審訊問時
      指訴之情節相符。
    (2)被告劉嘉爵於警詢時自白：「八十九年十一月二十一日零時四十五分許，在台
      中市○○路○段二二六巷二十三號和泰資訊社，由我及吳健丞、庚○○、戊○○四人共同強盜財物，由戊○○提議強盜一案，後於二十日凌晨在被查獲七二
      六室由吳、張、胡三人共同策劃，我於當日五時許返回住處，庚○○告訴我是
      否參與強盜案時，我立即應允」、「因為戊○○對該店地點熟，亦對該店瞭解
      ，僅有一女負責人看店，較無風險，故選該店強盜」、「我持刀搜刮店內財物
      ，吳健丞持刀控制負責人，庚○○於現場負責把風，戊○○駕駛汽車於外接應
      逃逸」、「（庚○○如何在場把風？）佯裝客人於現場把玩電腦，並隨時應付
      突發狀況」、「我強盜一支行動電話，其餘皆由吳健丞所強盜，我強盜之電話
      交予吳健丞統一處理，我事後分得新台幣四百元」等語（詳見台中市警察局第
      三分局八九中分三刑字第一九○○七號卷第二宗第十九頁反面、第二○頁），
      及於偵查中自白：「（有去網際網路搶錢？）有和戊○○、庚○○、吳健丞一
      起去，胡是主謀」、「（戊○○如何策劃？）二十日凌晨在成功路旅館七二六
      室，他們三人商議好，我五、六點回來，他們問我要不要參加，方法是由戊○○進去玩，等到沒有人時再通知我們進去」等語明確（詳見八十九年度偵字第
      一九一五二號卷第二十二頁反面、第二十三頁正面）。另被害人王美玉於警詢
      時亦指稱：「我能確認當日強盜我財物之歹徒是他們（劉嘉爵及吳健丞）二人
      所為」、「由吳健丞持刀架住我脖子控制我行動，劉嘉爵於店內負責搜刮財物
      」、「（現於本組辦公室之劉嘉爵是否即你指認強盜你財物之劉嘉爵同一人？
      ）就是他（劉嘉爵）沒錯（當場指認無訛）」等語（詳見台中市警察局第三分
    局八九中分三刑字第一九○○七號卷第二宗第三四頁、第三五頁正面）；及於
      原審訊問時指稱：「是戊○○先進去打電腦，戊○○離開後又有一名男子用頭
      罩蓋住跑進來，要我借他找資料，接著有二人跑進來，跟我說要搶劫，當時劉
      嘉爵（當庭指認）衝進我的房間，其他一人押住我的脖子在櫃檯上，是劉嘉爵
      把手機拿走，他當時有拿西瓜刀到我的房間要我們把錢拿出來」、「（你確定
      是劉嘉爵？）我確定」、「行搶者二人都拿西瓜刀」、「（提示吳健丞相片是
      否在場行搶者？）就是他持刀壓住我在櫃檯上，劉嘉爵直接衝到房間裏」、「
      （是否確定劉嘉爵及吳健丞強盜你？）我確定，劉嘉爵我有求他不要傷害我，
      而且他持刀時一直在發抖」、「劉嘉爵在警局時有向我道歉，所以我確定是他
      」等語明確（詳見原審卷第一宗第一七四頁至一七六頁），足見被告劉嘉爵確
      有參與本件犯行，被告劉嘉爵於本院調查時所為之自白（詳見本院卷第一宗第
      一二四頁），核與事實相符應足採信。
    (3)被告戊○○雖否認參與本件強盜取財犯行，並辯稱當時伊在車上云云，另被告
      庚○○亦辯稱，伊未看到戊○○去云云。惟查，被告戊○○確有參與本件犯行
      ，業據其於警詢時坦稱：「八十九年十一月二十一日十四時四十五分許，在台
      中市○○路○段二二六巷二十三號，由我及劉嘉爵、庚○○、吳健丞四人持西
      瓜刀二支強盜王美玉財物」等語（詳見台中市警察局第三分局未編案號卷第四
      頁正面）；及於偵查中供稱：「（十一月二十一日在興安路二段二二六巷二三
      號強盜王美玉財物，和張、吳、劉嘉爵一起去？）是‧‧‧‧錢大家平分，另
      手機由劉嘉爵拿去」、「（搶網際網路店，據劉嘉爵說是你策劃？）是，我先
      進店內打電玩，等無人時再叫其他人進來搶」、「（你與劉嘉爵、蔡政宏、庚○○等人有無親戚或僱佣關係或有無恩怨？）都沒有」、「（以上所言均實在
      ？）實在，我不會陷害他們」等語屬實（詳見八十九年度偵字第二○二四三號
      卷第九頁正面、第十頁反面、第十一頁正面），並經被告庚○○於警詢時供稱
      ：「（八十九年十一月二十一日零時五十分，你與何人至台中市○○路○段二
      二六巷二十三號強盜被害人王美玉財物？）是我提議邀綽號『阿丞』吳健丞、
      綽號『阿諾』劉嘉爵，綽號『阿諾』借的車子，我開車，他們二人坐後座，在
      路上尋找做案對象，然後吳健丞叫我左轉往被害人王美玉開的網際網路店開去
      ，我看到綽號「黑豬」出來，我就馬上進到店裏，發現吳健丞和劉嘉爵沒有跟
      上來，便馬上坐下來，等到他們二人進來，我就馬上走出去把風‧‧‧‧」、
      「我有看到劉嘉爵手持一把西瓜刀‧‧‧‧我知道吳健丞身上帶一把刀」等語
      （詳見台中市警察局第三分局八九中分三刑字第一九○○七號卷第二宗第十一
      頁反面、第十二頁正面），被告庚○○又於偵查中供稱：「（網際網路咖啡廳
      一案，你也有去？）有，和吳健丞、劉嘉爵、戊○○去，劉嘉爵有拿一把刀」
      等語（詳見八十九年度偵字第一九一五二號卷第二十頁反面）；另被告吳健丞
      於前審調查時亦明確指稱，被告戊○○有參與本件強盜犯行（詳見前審卷第一
      宗第一六八頁），足徵被告戊○○確有參與本件犯行無疑，其否認犯行毫無足
      取，被告庚○○所為之辯解，亦係圖為被告戊○○脫卸刑責之詞，同不足採信
      。
    (4)綜上所述，被告庚○○、吳健丞確係與被告戊○○及劉嘉爵一同前往和泰資訊
      社強盜，事證明確，其等之犯行均堪認定。
  (八)中盟便利商店」被害人壬○○被強盜部分：
    訊據被告庚○○坦承與劉嘉爵共同在「中盟便利商店」強盜被害人壬○○經營之
    「中盟便利商店」之事實，核與被害人壬○○指述情節相符。雖被告劉嘉爵否認
    有參與本件強盜犯行，辯稱：庚○○與壬○○原先是舊識，但是二人有過節，當
    天庚○○他說心情不好，他想要去找壬○○麻煩，結果他去找壬○○之後，兩個
    人發生口角，伊聽到後才進去打壬○○，打完人之後怕正對面大樓管理室的人報
    警，所以就先走了，伊並沒有拿壬○○的錢，也沒有看到壬○○拿錢給庚○○的
    過程云云。惟查，被告庚○○於警詢時供稱：「（你是否有犯下八十九年十一月
    二十二日四時四十分在台中市西屯區○○○街六號中盟便利商店強盜案？）是我
    與劉嘉爵共同犯下本案」、「當日凌晨四點多，由我先進入該超商內，藉故約店
    員至廁所旁，劉嘉爵持麵包刀隨即衝入商店內，以該刀壓住店員脖子，隨即要求
    拿錢，店員不肯，我假裝拿我的皮包給劉嘉爵，以要求店員配合，但店員仍然不
    肯，只願拿出皮包內五百元，劉嘉爵拿走該五百元後就逃跑」、「是劉嘉爵騎乘
    他的機車載我到該地點下車，我與劉嘉爵事先約好，店員進入廁所時，他要隨即
    衝入」等語（詳見台中市警察局第三分局八九中分三刑字第一九○○七號卷第一
宗第三五、三六頁），於偵查中供稱：「（到中盟便利商搶壬○○是否你與劉嘉
    爵所犯？）是」等語屬實（詳見八十九年度偵字第一九一五二號卷第一三○頁正
    面），並核與被害人壬○○於警詢及偵查中指訴，遭強盜之情節大致相符；且被
    害人壬○○於警詢時經警提示劉嘉爵之相片供其指認後，明確指稱強盜伊之歹徒
    即是劉嘉爵等語屬實（詳見同上警卷第九二頁正面）。事證明確，被告劉嘉爵所
    為辯解係事後卸責之詞，不足採信，其與被告庚○○之犯行均堪認定。
  (九)「豪麥便利商店」被害人賴明峰被強盜部分：
    訊據被告庚○○，坦承此部份強盜取財之犯行，惟仍辯稱，係與被告劉嘉爵共犯
    此案；另訊之被告戊○○，則矢口否認有參與本件強盜取財之犯行。惟查，被告
    庚○○、戊○○共同強盜被害人賴明峰之事實，業據被告庚○○於警詢時供稱：
    「我是於八十九年十一月二十二日凌晨六時許，由戊○○騎機車後載我前往豪麥
    便利商店，由我持西瓜刀架住該店員雙手綁綑，喝令蹲下，而此時戊○○隨即進
    入櫃台搜刮硬幣約二千多元，而我亦將店員正清點之紙鈔共一萬八千元拿走」、
    「在中盟超商內強盜，是由我拌演跑龍套的角色，劉嘉爵擔任劫匪，得款五百元
  後離去，我便自行搭計程車到成功路原子街嘉豪飯店前，即撥打戊○○手機，要
    他前來載我，並相乘載尋找下手目標，因此才與戊○○犯下豪麥便利商店強盜案
    」等語屬實（詳見台中市警察局第三分局八九中分三刑字第一九○○七號卷第一
    宗第三十九頁反面、第四○頁正面），並經被害人賴明峰於警詢及前審調查時指
    訴係遭庚○○及另一名歹徒強盜財物等情明確。被告庚○○嗣於原審翻異前詞，
    辯稱係與劉嘉爵共犯此案，係圖迴護戊○○之詞，被告戊○○否認犯行，亦係事
    後卸責之詞，均無可取，渠等此部份犯行亦堪認定。
  (十)「ＯＫ便利商店」被害人林韋辰被強盜部分：
    訊據被告蔡政宏、庚○○對於此部份強盜取財之事實均坦承不諱，核與被害人林
    韋辰於警詢及原審訊問時指訴之情節相符，復有贓物領據一份附於警卷可稽，另
    被告吳健丞於警詢時亦指稱本件係被告庚○○與蔡政宏共同所為等語屬實（詳見
    台中市警察局第三分局八九中分三刑字第一九○○七號卷第二宗第七頁），足見
    被告庚○○、蔡政宏所為之自白與事實相符，堪予採信，渠二人此部份犯行足堪
    認定。
四、事實欄第六項四件強盜取財犯行部分：
    訊據被告戊○○、蔡政宏對於強盜被害人周佳燕、鄭雅真、洪銀英及謝金坤之犯
    行均坦承不諱，核與被害人周佳燕、鄭雅真、洪銀英及謝金坤供述情節相符，復
    有被害人謝金坤之診斷證明書一份、被害人鄭雅真遭強盜之照片二張附卷可稽（
    詳見未編案號之警卷第二五、二六頁），被告二人自白核與事實相符，至堪憑採
    。雖被害人謝金坤於原審訊問時指稱：「（砍你的人有戴安全帽？）有」、「（
    是否蔡政宏搶你的？當庭指認）不是他，因為搶我的人比我還高」等語，然被害
    人謝金坤初於八十九年十二月十三日，在警察局係指認被告戊○○持刀對其強盜
    ，是其能否於原審訊問時明確指認，原屬有疑；況持刀強盜者係頭戴安全帽，而
    被害人謝金坤亦遭砍二刀，致受有右後頭部兩處瘀傷Ｏ．五公分乘五公分、一乘
    二公分，及右前額部瘀傷一．五乘二公分等傷害，且依其於原審訊問時指稱：「
    當時我左手提著手提包，後面來了一個人直接搶我的皮包，並持刀砍我的手臂二
    刀」、「我因為被砍傷流血，大約追了一百多公尺」等語，足見被害人謝金坤係
    遭人由後突如其來的砍傷及強盜，則其指認難免有誤，況被告蔡政宏確係持刀砍
    傷及強盜被害人謝金坤者，已至臻詳確，則被害人謝金坤於原審訊問時所為前開
    錯誤之指認，即非可採，亦不足為有利於被告等之認定。被告戊○○、蔡政宏之
    犯行均堪認定。
五、被告戊○○強盜李晏宗任職之「翁財記便利商店」香煙二條部分：
    訊據被告戊○○坦承夥同被告庚○○、吳健丞、劉嘉爵共同毆打被害人李晏宗後
    、強取店內七星牌、大衛杜夫牌香煙各一條之事實（詳見本院卷第一宗第一五三
    頁），核與被害人李晏宗於警詢時指訴情節相符（詳見台中市警察局第三分局八
    九中分三刑字第一九○八八號卷第十二頁），復經被告劉嘉爵、吳健丞於前審調
    查時坦承當時有毆打李晏宗等情明確，足認被害人李晏宗之指訴應係可採，被告
    戊○○此部份強盜取財之犯行亦堪認定。
六、被告庚○○另稱其就「雙情情趣精品店」、「豪麥便利商店」、「翁財記便利商
    店」等案件，係在警方未發覺前向警方主動供出，應符合自首規定等語。按：刑
    法第六十二條所規定之自首，以對於未發覺之罪，向有偵查權之機關或公務員自
    承犯罪，進而接受裁判為要件；而具有連續犯或牽連犯等裁判上一罪關係之犯罪
    ，苟全部犯罪未被發覺前，行為人僅就其中一部分犯罪自首，固仍生全部自首之
    效力，反之，倘其中一部分犯罪已先被有偵查權之機關或公務員發覺，行為人事
    後方就其餘未被發覺之部分，自動供認其犯行時，因與上開自首之要件不符，自
    不得適用自首之規定減輕其刑（最高法院八十三年度台上字第三九五三號判決意
    旨參照）。經查：被害人丙○○於八十九年十一月二十八日凌晨零時十二分在台
    中市警察局第三分局警方製作筆錄時，指認強盜伊之嫌犯為庚○○及蔡政宏，有
    警詢筆錄之記載可稽（詳見該分局中分三刑字第一九○○七號卷第二宗第三十七
    頁），並經證人即員警張文立於本院調查時到庭證述：「因為第一次警訊所提供
    的口卡片，是一般的口卡片，照片和現實的人可能有差距所以丙○○無法指認。
    丙○○在被害之後，他是到刑警隊報案，後來庚○○被抓到之後，我們通報給刑
    警隊，說有抓到壹個叫做庚○○的人，後來刑警隊通知丙○○前來三分局指認，
    我們先拿庚○○被抓到時的照片給他指認，丙○○說是，我們才再請他指認庚○○本人，經丙○○當場確認，嫌犯就是庚○○」、「（庚○○在八十九年十一月
    二十七日晚上七點半被抓到，在丙○○指認他之前，他有沒有說出丙○○的案件
    是他做的？）沒有」等語屬實（詳見前審卷第二宗第八四、八五頁）。而被告庚○○係於同日凌晨二時三十五分，在同分局製作警詢筆錄時始坦承強盜丙○○之
    財物（詳見同上警卷第九頁），已在被害人丙○○指認其為強盜嫌犯之後，其犯
    行已被警方發覺，則其嗣後於同日警方詢問時，縱係主動供出強盜「翁財記便利
    商店」案、於八十九年十二月四日詢問時供出強盜「雙情情趣精品店」、「豪麥
    便利商店」案（詳見台中市警察局第三分局中分三刑字第一九○○七號卷第一宗
    第三八、三九頁），均不能認係自首，尚難認其符合自首規定而得依法減輕其刑
    。
七、論罪及科刑：
  (一)被告等持以犯強盜取財罪所用之西瓜刀、麵包刀，客觀上足對人之生命、身體、
    安全構成威脅，均具有危險性，屬兇器無疑。被告等人所為分別觸犯下列之罪：
    (1)被告庚○○、戊○○就對被害人丁○○部分之犯行，係犯現行刑法第三百廿八
      條第一項之強盜罪，渠二人就此部分並與吳家豪及共同被告林金平間，有犯意
      聯絡、行為分擔，均為共同正犯。
    (2)被告庚○○、戊○○與共同被告蔡政宏就對被害人丙○○部分之犯行，係犯現
      行刑法第三百三十條第一項犯強盜罪而有刑法第三百二十一條第一項第四款之
      加重強盜罪、刑法第三百三十九條之二第一項之以不正方法由自動付款設備取
      得他人之物罪（持被害人丙○○提款卡由提款機取款），渠三人間就此部分犯
      行有犯意聯絡、行為分擔，均為共同正犯。次按：於刷卡之簽帳單上簽署姓名
      ，除表示已收受特約商店所交付之交易標的物或消費標的，並確認該筆消費之
      憑證，具有表示法律上權利義務關係之證明，故簽帳單性質上除與收據相同外
      ，並且係信用卡發卡銀行據此向簽帳人收款之憑證，應屬私文書無訛；又被告
      於取得信用卡後在信用卡背面偽簽丙○○英文之署名，已使該信用卡具有文字
      性、有體性、持續性、意思性及名義性，而成為刑法上文書之概念，且單純自
      形式上觀察，即足以表示信用卡之簽名者於信用卡之有效期限內有權使用該信
      用卡之辨識及證明，並非依習慣或特約表示一定用意之證明，故性質上仍屬刑
      法第二百十條之私文書。被告戊○○、蔡政宏持該背面偽簽丙○○英文署押之
      前開信用卡消費，偽造簽帳單並持以行使，騙取物品，係犯刑法第二百十六條
      、第二百十條之行使偽造私文書罪、刑法第三百三十九條第一項之詐欺取財罪
      。被告偽造署押之行為係偽造私文書之階段行為，而偽造私文書之低度行為，
      復為行使偽造私文書之高度行為所吸收，亦均不另論罪；被告蔡政宏、戊○○
      二人就此部分亦有犯意聯絡、行為分擔，為共同正犯。被告等對被害人丙○○
      強制其籌款一百萬元之低度行為，應為渠等妨害丙○○自由之高度行為所吸收
      ，不另論罪；而被告等妨害自由之行為復為強盜丙○○財物之部分行為，亦不
      另予論究。被告等各所犯之罪間有方法結果之關係，為牽連犯，均應從一重依
      現行刑法第三百三十條第一項犯強盜罪而有刑法第三百二十一條第一項第四款
      之加重強盜罪處斷。
    (3)被告戊○○對被害人李晏宗部分之犯行，係犯現行刑法刑法第三百二十八條第
      一項之強盜罪。
    (4)被告庚○○、戊○○、蔡政宏、劉嘉爵就事實欄第五項犯行部分：
      被告庚○○、戊○○就事實欄六之(一)部分，係犯現行刑法刑法第三百二十八
        條第一項之強盜罪。
      被告庚○○、戊○○就事實欄六之(二)部分，係犯現行刑法刑法第三百三十條
        第一項犯強盜罪而有刑法第三百二十一條第一項第一款之加重強盜罪。
      被告戊○○、劉嘉爵、吳健丞就事實欄六之(三)部分，係犯現行刑法第三百三
        十條第一項犯強盜罪而有刑法第三百二十一條第一項第三款、第四款之加重
    強盜罪。
      被告庚○○、蔡政宏、吳健丞就事實欄六之(四)部分，係犯現行刑法第三百三
        十條第一項犯強盜罪而有刑法第三百二十一條第一項第三款、第四款之加重
        強盜罪。
      被告庚○○、吳健丞就事實欄六之(五)部分，係犯現行刑法第三百三十條第一
        項犯強盜罪而有刑法第三百二十一條第一項第三款之加重強盜罪。
      被告庚○○、戊○○就事實欄六之(六)部分，係犯現行刑法第三百三十條第一
        項犯強盜罪而有刑法第三百二十一條第一項第三款之加重強盜罪。
      被告庚○○、劉嘉爵、吳健丞、戊○○就事實欄六之(七)部分，係犯現行刑法
        第三百三十條第一項犯強盜罪而有刑法第三百二十一條第一項第一款、第三
        款、第四款之加重強盜罪。
      被告庚○○、劉嘉爵就事實欄六之(八)部分，係犯現行刑法第三百三十條第一
        項犯強盜罪而有刑法第三百二十一條第一項第三款之加重強盜罪。
      被告庚○○、戊○○就事實欄六之(九)部分，係犯現行刑法第三百三十條第一
        項犯強盜罪而有刑法第三百二十一條第一項第三款之加重強盜罪。
      被告庚○○、蔡政宏就事實欄六之(十)部分，係犯現行刑法第三百三十條第一
      項犯強盜罪而有刑法第三百二十一條第一項第三款之加重強盜罪。
    (5)被告蔡政宏、戊○○就事實欄第七項之四件犯行，均係犯現行刑法第三百三十
      條第一項犯強盜罪而有刑法第三百二十一條第一項第三款之加重強盜罪。
  (二)被告庚○○、戊○○就事實欄五之(一)、(二)、(六)、(九)部分，被告戊○○、劉嘉爵、
    吳健丞就事實欄五之(三)部分，被告庚○○、蔡政宏、吳健丞就事實欄五之(四)部分
    ，被告庚○○、吳健丞就事實欄五之(五)部分，被告庚○○、劉嘉爵、吳健丞、戊○○就事實欄五之(七)部分，被告庚○○、劉嘉爵就事實欄五之(八)部分，被告庚○○、蔡政宏就事實欄五之(十)部分之犯行，被告蔡政宏、戊○○就事實欄第六項之
    四件犯行間，均各有犯意聯絡、行為分擔，為共同正犯。被告庚○○、戊○○就
    事實欄五之(六)犯行，由庚○○持膠帶令陳柏宏以膠帶綑綁己○○、辛○○雙手並
    矇住雙眼，為間接正犯。又上列各該被告就事實欄五之(一)、(三)、(四)、(六)之犯行，
    均以一行為同時侵犯多數被害人之法益，成立數罪名，為想像競合犯，應從一重
    處斷。被告庚○○、戊○○所犯多次強盜、加重強盜罪，均時間相接，犯罪構成
    要件相同，顯係基於概括犯意，應依連續犯之規定，從較重之現行刑法第三百三
    十二條第一項犯強盜罪，而有刑法第三百廿一條第一項第一款、第三款第四款之
    加重強盜罪以一罪論處，並加重其刑。
  (三)公訴人雖認被告庚○○、戊○○、蔡政宏係對被害人丙○○擄人勒贖，惟訊之被
    告等三人均否認擄人勒贖之犯行，庚○○並辯稱：丙○○與伊係昔日同事，丙○○曾於八十九年九月間，就電腦公司股份出售之事委請伊找尋投資者，投資金額
    在八千萬元至一億元間，並約定若三個月內庚○○能尋得投資者，所得利潤平分
    ，然三個月期限未屆滿，丙○○即向伊表示該公司已尋得投資者完成簽約，丙○○片面毀約，致其受有損失，其心有不甘，始安排蔡政宏冒稱「謝董」將丙○○
    騙上車，要丙○○補償其損失等語。按：擄人勒贖罪，須行為人自始有使被害人
    以財物取贖人身之意思，如使被害人交付財物，別有原因，為達其取得財物之目
    的，而剝奪被害人之自由者，除應成立其他財產上之犯罪或牽連犯妨害自由罪外
    ，要無成立擄人勒贖罪之餘地（最高法院六十五年度台上字第三三五六號判例意
    旨參照）。經查：被害人丙○○於原審訊問時坦稱，有委託被告庚○○出面要購
    買電子公司股份等語；於前審調查及審理時復陳稱：「庚○○確實沒有騙我出來
    ，是我打電話給他的時候，他問我人在哪裡，我打電話給他是要與他談論電子公
    司投資的事情，當天是庚○○自己壹個人進來，他告訴我，說他們有找到人對該
    投資案有興趣，那個人的兒子有來，要談此事，我告訴他說，那我們先吃飯再說
    」、「（有關投資之資料下次能否帶來？）當天就被庚○○他們拿走了，我就只
    有那壹份而已，而且也沒有備份」、「公司成立之時，我已有入股，是該公司的
    股東，當時的投資案需要比較大的資金，所以我才去找庚○○商討尋找所謂的金
    主，來支持這項技術，如果金主願意出這筆錢，那當然會有一筆技術轉移費，就
    是技術股的部分，然後再由全體股東開會決議，要提撥多少的金額給該位中間人
    。這是一筆大的投資案件，所以由我們全體的股東出去尋找金主，如果尋找到金
    主，那麼這位中間人就可以獲得一定的利潤」、「（是否有說價位再高一點的話
    ，這個約還可以重簽這句話？）當初簽約是由技術過去簽的，但是並不是簽在當
    時，所以我在ＯＣ咖啡館的時候就有跟千修說，如果你們的價位能夠在高一點的
    話，我們可以跟那邊解除契約」等語（詳見前審卷第一宗第二三二、二三三頁、
    第二宗審判筆錄第十七、十八頁）。足見被告庚○○等係為處理被害人丙○○委
    託其找尋投資者所生之糾紛，將被害人丙○○誘騙上車，並隨即控制其行動自由
    ，而非以勒贖之目的將被害人丙○○擄走。雖被告庚○○於前審調查時就其所稱
    ，為找尋買主花費約十萬元一事未能提出證據，惟損害賠償除法律另有規定或契
    約另有訂定外，應以填補債權人所受損害及所失利益為限，依通常情形或依已定
    之計劃、設備或其他特別情事，可得預期之利益，視為所失利益，民法第二百十
    六條定有明文。被害人丙○○既委託被告庚○○找尋投資者，且事成亦可分得利
    潤，則丙○○於委託期限尚未屆滿前任意解除委託契約，被告庚○○因而認其受
    有損害，而請求丙○○補償，亦難認其主觀上有不法所有之意圖，被告庚○○等
    將被害人丙○○誘騙上車後加以綑綁妨害其自由，所為應僅成立刑法第三百零二
    條第一項妨害自由罪，公訴人所認尚有未洽，起訴法條應予變更。
  (四)公訴人認被告庚○○、戊○○及蔡政宏共同強盜被害人丙○○之提款卡後，持該
    持款卡自提款機取得被害人丙○○之金錢，係犯刑法第三百三十九條第一項之詐
    欺取財罪，尚有未洽，惟基本事實相同，爰依法變更起訴法條（應論以刑法第三
    百三十九條之二第一項）。被告吳健丞、戊○○及劉嘉爵強盜被害人陸幼祺、癸○○之事實，被告戊○○、蔡政宏在丙○○之信用卡背面偽造丙○○英文簽名之
    私文書，並持以行使部分，雖未據公訴人起訴，惟與已起訴其所犯前開有罪部分
    間或有連續犯關係，或有牽連犯關係，屬裁判上一罪，為起訴效力所及，本院自
    得一併加以審理。
  (五)公訴意旨又稱：被告庚○○、戊○○於八十九年度十月廿六日晚上，開車將丁○○押往南投縣埔里鎮至堤防邊，由庚○○向丁○○表示，須聯絡友人籌款四十萬
    元贖人，否則要將丁○○連同自用小客車燒掉，丁○○即以電話打000000
    0000號電話連聯友人蔡文豪、表示欠人四十萬元，要向蔡文豪借款四十萬元
    清償，因蔡文豪心生懷疑，質問丁○○是否不方便說話，為庚○○聽見，而將電
    話掛斷致未得款，因認為被告庚○○、戊○○共同涉嫌擄人勒贖未遂罪云云。訊
    據被告庚○○、戊○○否認對被害人丁○○擄人勒贖之犯行，被告庚○○辯稱：
    伊並未向丁○○恐嚇說，要其聯絡朋友籌款四十萬元，否則要將其同自用小客車
    燒掉這句話，戊○○因要在半路將丁○○放下車，丁○○說他不知道那裡是何處
    ，要伊留下電話給他使用，聯絡友人載他回家，丁○○撥打電話後，伊聽丁○○
    之語意，好像是說要他朋友拿錢過來，他才能離開，但非伊本意，所以伊才把電
    話按掉，伊並未對丁○○勒贖四十萬元云云；被告戊○○則辯稱：伊將車開到堤
    防邊，要庚○○把丁○○丟在那裡就要離開，並未要求丁○○拿出四十萬元，才
    要放他離開云云。惟查被害人丁○○在被強盜後，曾以電話聯絡友人蔡文豪向其
    借款四十萬元，因蔡文豪心生懷疑，質問被害人丁○○是否不方便說話，為被告
    庚○○聽見後將電話掛斷，此據被害人丁○○陳明在卷；另證人蔡文豪（現改名
    為蔡秉憲）於前審調查時亦到庭證稱：「（八十九年十月二十八日到二十九日間
    你沒有接到丁○○的電話，說要向你借錢？）我有接到丁○○的電話，但時間不
    記得，我知道是在凌晨二、三點或三、四點，丁○○打電話要向我借錢，借四十
    萬元，丁○○平常不會這樣的。他說你那裡有沒有錢，要借四十萬元，我反問他
    ，你為何要郼麼多錢做什麼？他回答說：我有急用。我問他：是不是發生什麼事
    ？他回答說：要還人家，等一下會打給你，然後電話就斷了，後來就沒有再打，
    到白天他才又打電話給我，我問他什麼事，他告訴我說他跟一個朋友碰面，後來
    被押著帶去埔里的山區，車子被人家開走，然後他自己回來。我問他到底是什麼
    事？他只說的很籠統的話語，因為他們的事情我不知道」、「（你接到丁○○的
    電話時間是在你陪他去警察之前嗎？）是的」、「（丁○○打電話向你借四十萬
    元，但是電話又掛斷，你有無與他聯絡？）電話掛斷之後，我等他再打電話給我
    ，但是等不到他的電話，我才打他的手機，但是打不通」等語屬實（詳見前審卷
    第二宗第五一頁）；惟按擄人勒贖罪，須行為人自始有使被害人以財物取贖人身
    之意思，如使被害人交付財物，別有原因，為達其取得財物之目的，而剝奪被害
    人之自由者，除應成立其他財產上之犯罪或牽連犯妨害自由罪外，要無成立擄人
    勒贖罪之餘地，最高法院六十五年台上字第三三五六號著有判例，經查本件被告
    等二人挾持被害人丁○○，即強盜被害人之財物，被告等二人挾持被害人之初顯
    然意在強盜財物，並非意在勒贖，被告等二人強盜被害人之財物後，令被害人向
    朋友借款，其行為應包括於強盜犯中，觀之被害人丁○○打電話向朋友蔡文豪借
    款四十萬元，電話掛斷即未再連絡，且被告等二人即將被害人釋放，更足證被告
    等二人並無擄人勒贖之意思，被告等二人令被害人向朋友借款，係屬強盜之部分
    行為，公訴人認為被告等二人係犯擄人勒贖罪，尚有未洽，起訴法條，應予變更
    。
  (六)庚○○曾於民國八十六年間因過失傷害案件，經原審法院判處有期徒刑四月確定
    ，於八十七年七月十日以易科罰金執行完畢；戊○○曾於八十六年間因違反懲治
    盜匪條例案件，經原審法院判處有期刑四年確定，於八十九年二月二十六日執行
    完畢之事實，有臺灣高等法院被告全國前案紀錄表及臺灣台中地方法院檢察署刑
    案資料查註紀錄表各一份附卷可稽，其二人於前案執行完畢後，五年內再犯本件
    有期徒刑以上之罪，係屬累犯，均應依法加重其刑。
  (七)查被告等行為後，懲治盜匪條例已於九十一年一月三十日經總統公佈廢止，同年
    二月一日失效；刑法第三百二十八條第一項、第三百三十條、亦於九十一年一月
    三十日經修正公佈，同年二月一日生效，而懲治盜匪條例雖經廢止，然因廢止前
    後，被告等人之行為在行為時至裁判時，均有刑罰規定，該條例之廢止，自屬行
    為後法律有變更。本件被告庚○○、戊○○等二人加重強盜取財犯行，因行為後
    法律有變更，依前揭說明，就懲治盜匪條例第五條第一項第一款與修正後之刑法
    第三百三十條第一項比較，以修正後之刑法第三百三十條第一項規定較有利於被
    告二人，依刑法第二條第一一項前段規定，自應適用裁判時法即修正後之法條處
    斷。
  (八)公訴意旨另以被告庚○○於強盜取得被害人丙○○之信用卡後，持以前往消費，
    並於簽帳單上偽簽丙○○之署押，詐取財物約四萬元，因認被告此部份行為涉犯
    刑法第第二百十六條、第二百十條、第三百三十九條第一項之罪，訊據被告庚○○否認有此犯行，辯稱：伊未前往消費並盜刷丙○○之信用卡等語。經查，公訴
    人認被告庚○○有此犯行，係以被害人丙○○於警詢時指述其信用卡遭人盜用冒
    刷等語為其論據。然訊之被告蔡政宏、戊○○均供稱，僅渠二人至五二○飲料店
    ，並持用丙○○之信用卡盜刷消費，此外復查無其他積極證據足資證明被告有公
    訴人所指之此部份犯行，惟公訴人既認被告所涉此部份犯行，與其前開有罪部分
    間，有方法結果之關係，為牽連犯，爰不另為無罪之諭知，附予敘明。
  (九)原審以被告等二人罪證明確，予以論罪科刑，原無不合，惟查被告等二人並未犯
    有擄人勒贖罪，被告等二人令被害人丁○○向朋友借款係強盜之部分行為，其等
    挾持林郁聲之初，並非意在擄人勒贖，原判決誤認被告犯有擄人勒贖罪及強盜罪
    ，二罪併予處罰，尚有未當，被告等二人上訴意旨指摘原判決不當，為有理由，
    應由本院將原判決關於被告等二人部分關戊○○部分及庚○○擄人勒贖、強盜部
    分撤銷改判，爰審酌被告等二人之素行犯罪之動機、手段、參與強取財物之次數
    ，所生之危害等一切情狀，量處如主文第二、三項所示之刑。並按犯罪情節認有
    褫奪公權之必要併予宣告褫奪公權，如主文第二項第三項所示。扣案之玩具手槍
    一把、膠帶一捲，係被告庚○○所有，供犯罪所用之物，併予依法宣告沒收。被
    害人丙○○之花旗信用卡，被告戊○○至五二０飲料店消費之簽帳單，雖未扣押
    ，惟未能證明其業已滅失，信用卡背面、簽帳單上偽造之丙○○英文署押各一枚
    ，均應依刑法第二百十九條規定宣告沒收。至扣案之帽子二頂，分別為被告庚○○、吳健丞所有，乃日常生活所用之物，被告庚○○復於警詢時供稱，作案時有
    無戴著已不記得了等語，是該帽子二頂尚無積極之據足以證明係為供強盜所用之
    物；另被告庚○○所有之搖控器一個，依其供述，其在之前任職公司所用之遙控
    器，亦與本件犯罪無關；均不予宣告沒收。另被告強盜所用其餘未扣案之西瓜刀
    、麵包刀，未能證明其尚存在，為笆日後執行造成困難，爰不為沒收之諭知，均
    併予敘明。
據上論結，應依刑事訴訟法第三百六十九條第一項前段、第三百六十四條、第二百九
十九條第一項前段、第三百條，刑法第二條第一項前段、第二十八條、第五十六條、
第二百十六條、第二百十條、第三百三十九條第一項、第三百三十九條之二第一項、
修正後刑法第三百三十條第一項、刑法第五十五條、第四十七條、第三十七條第二項
、第三十八條第一項第一款、第二百十九條，罰金罰鍰提高標準條例第一條前段，判
決如主文。
本案經檢察官子○○到庭執行職務。
中      華      民      國      九十二   年       五      月     六     日
                                  臺灣高等法院臺中分院刑事第五庭
                                        審判長法  官  袁  從  楨
                                              法  官  郭  同  奇
                                              法  官  胡  森  田
右正本證明與原本無異。
如不服本判決應於收受送達後十日內向本院提出上訴書狀，其未敘述上訴之理由者並
得於提起上訴後十日內向本院補提理由書（均須按他造當事人之人數附繕本）。
                                              書記官  林  振  甫
中      華      民      國      九十二   年       五      月     七     日
                                                                        Ｉ


司法院資訊處製作；財團法人民間司法改革基金會備份。
